【裁判字號】    97,上訴,5311
【裁判日期】    980219
【裁判案由】    毒品危害防制條例
【裁判全文】
臺灣高等法院刑事判決                97年度上訴字第5311號
上  訴  人  臺灣臺北地方法院檢察署檢察官
被      告  乙○○
上列上訴人因被告毒品危害防制條例案件，不服臺灣臺北地方法
院97年度訴字第818號中華民國97年10月14日第一審判決（起訴
案號：臺灣臺北地方法院檢察署97年度偵字第4375號），提起上
訴，本院判決如下：
    主  文
上訴駁回。
    理  由
一、公訴意旨略以：被告乙○○明知海洛因係毒品危害防制條例
    第2條第2項第1款所規定之第1級毒品，不得非法轉讓之，竟
    基於無償轉讓第一級毒品海洛因之犯意，自民國96年11月間
    某日起至97年1月29日，分別在臺北市○○路、桂林路及貴
    陽街等處，提供其所有之第一級毒品海洛因0.1至0.2公克不
    等，無償轉讓供予甲○○施用3次（甲○○所涉施用毒品罪
    嫌，另行偵辦）。嗣甲○○因施用毒品案件為警查獲，並供
    出毒品來源，始獲悉上情，因指被告乙○○涉犯毒品危害防
    制條例第8條第1項轉讓第一級毒品罪嫌。
二、按犯罪事實應依證據認定之，無證據不得推定其犯罪事實；
    又不能證明被告犯罪者，應諭知無罪之判決，刑事訴訟法第
    154條、第301條第1項前段分別定有明文。再按事實之認定
    ，應憑證據，如未能發現相當證據，或證據不足以證明，自
    不能以推測或擬制之方法以為裁判基礎。又認定不利被告之
    事實，須依積極證據，苟積極證據不足為不利於被告事實之
    認定時，即應為有利於被告之認定，更不必有何有利之證據
    （最高法院30年上字第816號、40年臺上字第86號判例參照
    ）。
三、本件公訴人指被告乙○○涉有前開轉讓第一級毒品海洛因犯
    行，無非係以證人甲○○於警詢及偵查中之證述，臺灣尖端
    先進生技醫藥股份有限公司濫用藥物檢驗報告等為其論據。
    訊之被告乙○○固坦承與甲○○認識，並有於97年1月30日
    下午5時許，在臺北市○○區○○路一段136巷16弄9號5樓50
    3室甲○○住處為警查獲之事實，惟堅決否認有何轉讓第一
    級毒品海洛因予甲○○之犯行。經查：
  (一)證人甲○○固於警詢時證稱：我從96年11月初與乙○○認識
    迄今，乙○○幾乎每天15時至16時左右，均會到我位於台北
    市○○區○○路一段136巷16弄9號5樓503室住處找我，並免
    費提供毒品海洛因給我（見偵查卷第8頁）；惟其於偵查中
    則稱：被告與我在96年11月認識，自該時起至97年1月29日
    ，在我家附近即西園路、桂林路及貴陽街等處，被告有免費
    提供我毒品海洛因施用（見偵查卷第44頁）；嗣再於本院審
    理時改稱：我在警詢時提藥（毒癮發作）很難過，所以警詢
    筆錄沒有看得很清楚，我當時有講是「乙○○」提供毒品給
    我，但該「乙○○」不是在庭被告，我在97年3月28日被查
    獲前都還有在施用毒品，所以97年3月12日偵查時，我忘記
    是如何跟檢察官講的了，我因為施用毒品的關係，記不清楚
    一星期見「乙○○」幾次，「乙○○」跟我見面時，有時會
    提供給我毒品，有時不會，「乙○○」交付毒品給我的地點
    不固定，但都是在萬華夜市附近（見本院卷第78頁至第80頁
    ）。其前後於警詢、偵查及本院審理中關於交付毒品海洛因
    之人、地點所述均互有出入，所述是否實在，已非無疑。
  (二)而依證人即被告之友人王德生於原審審理時所述：96年11月
    底到97年2月底，我與被告同住桃園縣八德市，當時與被告
    一起作生意，平日除星期一公休外，下午3、4時許與被告在
    巷口出去的介壽路上做生意，被告只有批貨時才上台北，批
    貨差不多2天上台北1次等語（見原審卷第97至99頁）；及證
    人即被告之友人陳威宏於原審審理時證稱：96年11月至97年
    2 月底，我與被告同住桃園縣八德市，並與被告一起作生意
    ，平日15時至16時許，與被告在一起作生意，並沒有看到被
    告在當時經常上臺北或外出（見原審卷第100至101頁）等語
    。足知被告雖每2天要上台北批貨1次，然被告平日既需與王
    德生、陳威宏共同作生意，則其北上時間應非係上開生意時
    間（即15時至16時許），此再觀諸被告於97年1月30日，在
    臺北市○○區○○路一段136巷16弄9號5樓即甲○○住處外
    樓梯間，為警查獲時已係當日17時10分許更明（見偵查卷第
    17頁、原審卷第50頁反面、本院卷第40頁反面）。是證人甲
    ○○警詢時所述被告交付毒品海洛因給伊之時間（即每日15
    時至16時左右），顯與前開作生意時間相互衝突。證人甲○
    ○前揭警詢所述，應無可採。又本院係就證人王德生、陳威
    宏關於有無與被告作生意、生意時間及被告何時北上等證詞
    ，藉以檢視證人甲○○之證詞，並未直接由證人王德生、陳
    威宏之證詞推認被告有無施用毒品或接觸毒品，是縱證人王
    德生、陳威宏因未能全天候與被告同處，且被告又有北上機
    會，致渠等不知被告有施用毒品或接觸毒品情事，亦難因此
    即認渠等之證詞不足採信。
  (三)又證人甲○○於偵查中並未再就警詢內容屬實為任何確認，
    僅曾證稱：「（是否係警方要求你供出被告？）不是，是我
    自願講的，因為我打藥打得很累」等語（見偵查卷第45頁）
    。然苟證人甲○○於警詢中所述係出於自願而陳述，且被告
    又有自96年11月初以來迄97年1月31日查獲前為止，長約2個
    月期間提供海洛因供甲○○施用，則甲○○應無就交付毒品
    地點先是於警詢時明確指稱係在其住處，而於相隔未逾3 月
    之偵查中，即又泛指西園路、桂林路及貴陽街等處之理。是
    證人甲○○於偵查中之證詞，亦尚難據為被告不利之認定。
    另被告之父係住居於臺北市○○街○段209之5號1樓一節，固
    據被告於本院準備程序時陳明在卷（見本院卷第40頁反面）
    ，而與證人甲○○前開住處有地緣關係，然此地緣關係至多
    僅能證明被告有於前揭時地活動，甚至亦可為認識甲○○之
    認定，然實無從憑以推認證人甲○○於警詢及偵查中所述其
    所施用之毒品海洛因係被告免費提供云云必然屬實。至被告
    認識證人甲○○一節，已據被告陳明在卷（見本院卷第79頁
    反面）；且證人甲○○於警詢時亦曾依被告照片指認本案被
    告即免費提供海洛因供伊施用之人，有該經證人甲○○簽名
    指認之被告照片1幀附卷可稽；而被告係於97年1月30日17時
    10分許，在甲○○上開住處外樓梯間，為警查獲一節，已如
    前述，是甲○○於本院審理時否認被告即係交付毒品海洛因
    予伊施用之「乙○○」，固無可採。惟依證人甲○○於本院
    審理時之證詞，亦僅能證明伊於警詢及偵查中確有提及伊所
    施用之毒品海洛因係由被告所交付。然證人甲○○於警詢及
    偵查中之證詞，尚無從憑為不利於被告之認定，已如前述，
    是證人甲○○於本院審理時之證詞，自亦難採為不利被告之
    證據。
  (四)證人甲○○於警詢、偵查及本院審理時之證詞，既無從證明
    被告有於前揭檢察官所指之時地轉讓第一級毒品海洛因予甲
    ○○，則本件自難僅因證人甲○○與被告間並無宿怨，應無
    陷害被告之可能，即認證人甲○○之證詞可採為對被告論罪
    之依據。至甲○○於97年1月30日下午5時許，在上開住處為
    警搜索查獲一節，固據證人甲○○於警詢及偵查中證述甚明
    （見偵查卷第7頁、第45頁），並有搜索票及搜索扣押筆錄
    附於臺灣臺北地方法院97年聲搜字第230號影卷在卷足按。
    而警方在前揭時地查獲甲○○後，對其採尿送請臺灣尖端先
    進生技醫藥股份有限公司濫用藥物檢驗結果，指其尿液中呈
    現嗎啡陽性反應，亦有該公司97年2月15日濫用藥物檢驗報
    告1 紙附卷可稽。然此僅能證明證人甲○○有施用毒品海洛
    因，與被告是否無償提供毒品海洛因予證人甲○○，並無任
    何直接關連性。是前開濫用藥物檢驗報告尚無從憑為不利於
    被告認定之惟一證據。
四、綜上所述，檢察官所提出之證據，尚不能使本院形成被告有
    罪之確信。此外，復查無其他積極證據足資證明被告有何被
    訴轉讓第一級毒品海洛因犯行。揆諸首揭說明，自屬不能證
    明被告犯罪。原審以不能證明被告犯罪，而為被告無罪之判
    決，並無違誤。檢察官以證人甲○○與被告並無宿怨，要無
    陷害被告之理，其既於警詢及偵查中均已證稱被告有免費提
    供海洛因供其施用，且於偵查中已表明因用藥關係而記得不
    是很清楚，並再次證稱其於警詢所述屬實，益徵其於警詢中
    所述可採。又被告依證人王德生、陳威宏所述，被告既得二
    天來台北批貨一次，則證人王德生、陳威宏之證詞自不足以
    證明被告有無於前揭時地前往甲○○住處；況證人王德生、
    陳威宏既證稱渠等與被告同住桃園，互相約好不要再吸毒，
    也不知道被告尚有在吸毒等語，足徵被告係利用不在桃園之
    時間施用毒品，且其亦不可能將尚在施用毒品或利用北上時
    接觸毒品等情事告知證人王德生、陳威宏，故證人王德生、
    陳威宏之證述內容不足以為被告有利之認定。另被告之父獨
    居在臺北市○○街○段209之5號1樓，則被告前往照顧其父時
    ，與證人甲○○之住處有明顯地緣關係，足徵甲○○所言非
    虛等等為由，指摘原判決不當，然本件尚不足以認定被告有
    轉讓第一級毒品犯行，已如前述，檢察官上訴意旨，核無理
    由，應予駁回。
據上論斷，應依刑事訴訟法第368條，判決如主文。
本案經檢察官王清杰到庭執行職務。
中    華    民    國    98    年    2    月    19     日
                  刑事第二十二庭審判長法  官  何菁莪
                                      法  官  江振義
                                      法  官  李麗珠
以上正本證明與原本無異。
如不服本判決，應於收受送達後10日內向本院提出上訴書狀，其
未敘述上訴之理由者並得於提起上訴後10日內向本院補提理由書
（均須按他造當事人之人數附繕本）「切勿逕送上級法院」。
                                      書記官  陳禹任
中    華    民    國    98    年    2     月    23    日


司法院資訊處製作；財團法人民間司法改革基金會備份。
